【裁判字號】    97,交抗,1827
【裁判日期】    980216
【裁判案由】    違反道路交通管理處罰條例
【裁判全文】
臺灣高等法院交通事件裁定            97年度交抗字第1827號
抗  告  人
即受處分人  甲○○
上列抗告人因違反道路交通管理處罰條例案件，不服台灣士林地
方法院，中華民國九十七年十月十五日所為裁定（九十七年度交
聲字第一○七二號），提起抗告，本院裁定如下：
    主  文
抗告駁回
    理  由
一、抗告意旨略以：「(一)…若本人（即受處分人甲○○）在台灣
    居留一年以上，需換發同等車類之普通駕駛執照，但本人出
    入境次數頻繁，從未停留台灣達一個月以上，且居留期間易
    鮮少駕車，依規定無換照之必要…；(二)本人並未對駕照過期
    所應對之交通責任意圖規避，但該員警確不懂交通管理條例
    ，實為不適任，讓人難以信服，本人因信任國道交警之專業
    素養及操守，而在罰單上簽名，事後證明該名員警不但沒有
    專業素養且欺騙民眾（告知本人所持駕照及罰單至監理單位
    註銷與事實不符），本人持有的汽車駕照，因工作繁忙過期
    還未換發，所屬單位卻以未領有駕駛執照駕駛小型車判本人
    最高罰鍰一萬二千元，於理不合…」等語。
二、按汽車駕駛人未領有駕駛執照駕車者，處新臺幣（下同）六
    千元以上一萬二千元以下罰鍰，並當場禁止其駕駛。持有外
    國政府、大陸地區、香港或澳門所發有效之正式駕駛執照（
    證）並取得經許可停留或居留一年以上之證明（件）者，得
    於入境之翌日起一年內，依平等互惠原則免考換發同等車類
    之普通駕駛執照；但持有該有效之正式駕駛執照者而具有中
    華民國國籍時，得免考換發同等車類之普通駕駛執照；汽車
    駕駛人辦理前項換發手續時，應先經體格檢查合格，並檢同
    相關文件，向公路監理機關申請。道路交通管理處罰條例第
    二十一條第一項第一款、道路交通安全規則第五十條第五項
    、第六項分別定有明文。又按，未領有有效外國國際駕照之
    中外人士入境我國，應先憑有效之外國護照及外國駕照向公
    路監理機關申請換發我國駕照方准駕車，違反者應視為無駕
    駛執照駕駛車輛予以處罰，亦經交通部（八十）八十年十月
    四日交路字第○三九四一七號函釋明確。
三、經查：
  (一)抗告人即受處分人甲○○於民國九十七年一月六日晚間十時
    八分許，駕駛二八八二—ＱＦ號自用小客車，行經國道一號
    高速公路南下四十一公里處，下重慶交流道往士林方向時，
    因交通警察臨檢要求受處分人出示駕照，受處分人出示美國
    駕照，未出示中華民國核發之駕駛執照駕駛小型車之違規事
    實，經內政部警政署國道公路警察局以九十七年一月六日公
    警局交字第Ｚ一Ａ○○六五三二號通知單舉發「無照駕駛」
    之違規事實，交由受處分人當場簽收舉發通知單，受處分人
    未依限期（九十七年一月二十一日）到案聽候裁決，且逾應
    到案期日達六十日以上，原處分機關－交通部公路總局台北
    區監理所依通知單舉發受處分人無照駕駛之交通違規事由，
    依違反道路交通管理處罰條例第二十一條第一項第一款、違
    反道路交通管理事件統一裁罰基準及處理細則第四十三條、
    第四十四條、違反道路交通管理事件統一裁罰基準表，裁處
    受處分人罰鍰一萬二千元，受處分人於收受該裁決書後於期
    限內聲明異議等情，有上開舉發通知單、裁決書、聲明異議
    狀、送達證書附卷可稽（原審卷第四頁至第七頁、第九頁至
    第十二頁）。
  (二)受處分人雖以其持有美國駕照並非無照駕駛為辯，惟受處分
    人於九十七年一月六日駕車時，僅持有美國駕照，而未曾換
    發國際駕照或我國駕照之事實，已經受處分人於聲明異議狀
    及抗告狀陳述：「…交警要求本人出示駕照，本人持的是美
    國駕照」、「…本人持有的汽車駕駛執照，因工作繁忙過期
    還未換發…」（原審卷第五頁，本院卷第六頁）等語明確。
    按各國公路監理機關，因各國國情不同及交通繁雜程度不一
    ，其對駕駛能力之認定標準本不一致，故持有外國駕照者，
    其駕駛能力及水準未必符合我國公路監理機關之要求，其駕
    駛能力亦不必然足以因應我國繁雜之交通狀況，因之，持有
    外國駕照者，需經一定之換照程序，取得我國公路監理機關
    之認可後，始能取得於我國境內駕車之合法資格，受處分人
    既僅持有美國駕照，自仍未具備於我國境內合法駕車之資格
    ；且在各國主權獨立下，道路交通管理處罰條例第二十一條
    第一項第一款所稱之「領有駕駛執照」，當然係指領有「我
    國」公路監理機關所核發或經其認可之駕駛執照，而非他國
    所核發駕駛執照甚明，如未持有我國駕駛執照或經我國公路
    監理機關認可之駕駛執照駕車者，自屬無照駕駛至明，而受
    處分人既欲於我國境內駕駛汽車，則其就所持有之美國駕照
    究否代替我國駕駛執照此一重要問題，自當先行瞭解相關法
    規，若有疑問，亦得先行徵詢公路監理機關之相關意見，再
    行駕車上路，當不得以其「出境次數頻繁，從未居留台灣達
    一個月以上，且居留期間鮮少駕車」等理由而作為其得免罰
    之理由。何況，依卷附受處分人提出之美國維吉尼亞州駕駛
    執照影本所示（原審卷第七頁），其有效日期至九十六年十
    月三十一日，換言之，本件事發當日即九十七年一月六日，
    受處分人持用之前開美國駕照已非有效之駕駛執照，揆諸前
    揭道路交通安全規則第五十條第五項之規定，受處分人已不
    符合免考換發我國駕駛執照之資格。
  (三)而警員之舉發交通違規，是道路交通管理處罰條例所規定之
    職權行使，其行使有立法機關之授權。因交通違規行為，本
    多係在瞬間發生，通常多委由當場執行取締違規公務員之認
    識與判斷，並必須為立即之取締作為，此為達成維持交通秩
    序目的所必要，此係因執行職務之公務員，通常多具有一定
    之考選資格與專業訓練，其執法之對象又係不特定之大眾，
    故其立場經立法機關推定，應具有客觀、中正與公平之特質
    ，而無故意偏頗之虞。受處分人聲稱舉發員警當時表示不清
    楚外國駕照駕車的規定及可以請監理機關註銷等缺乏專業素
    養之詞，除非有其他積極證據，足資認定公務員於執行職務
    時，有故意或過失侵害人民權利之情形，或處分本身有重大
    明顯之瑕疵而應予撤銷者外，否則本於行政目的達成之必要
    與公權力之尊重、公信力之維持，司法機關通常亦多予尊重
    ，以秉持行政、司法相互合作、制衡之原理，共同維護國家
    機能之正常運行，因此舉發員警之執勤態度與受處分人有無
    違規之事實無涉，此部分與受處分人之違規行為無直接關係
    ，不能因此解免受處分人之交通違規責任，併此敘明。
四、綜上論述，原處分機關以受處分人確有於前揭時、地，未領
    有駕駛執照駕駛二八八二—ＱＦ號自用小客車，行經國道一
    號高速公路之交通違規行為，並以受處分人已逾通知單所載
    應到案日期六十日以上未到案聽候裁決，依違反道路交通管
    理處罰條例第二十一條第一項第一款、違反道路交通管理事
    件統一裁罰基準及處理細則第四十三條、第四十四條，裁處
    受處分人罰鍰一萬二千元，並無不合。原裁定已詳述認定受
    處分人違規之理由與證據，並說明原處分於法有據，而駁回
    異議，核其認事用法並無違誤。抗告意旨猶執上詞，指摘原
    裁定不當，非有理由，抗告應予駁回。
據上論結，應依道路交通案件處理辦法第二十六條、刑事訴訟法
第四百十二條，裁定如主文。
中    華    民    國    98    年    2     月    16    日
                  刑事第十三庭 審判長法  官  曾德水
                                     法  官  趙文卿
                                     法  官  林婷立
以上正本證明與原本無異。
不得再抗告。
                                     書記官  王增華
中    華    民    國    98    年    2     月    17    日


司法院資訊處製作；財團法人民間司法改革基金會備份。
